臺灣臺中地方法院民事判決　100年度重訴字第189號
原　　　告　陳吳皮
　　　　　　陳寶玲
　　　　　　陳慶鴻
　　　　　　陳俊廷
　　　　　　陳誌育
共　　　同
訴訟代理人　華嘉遠律師
被　　　告　陳玉亭
上列被告因刑事過失致死案件（本院豐原簡易庭100年度豐交簡
字第145號），經原告提起請求損害賠償之附帶民事訴訟，經本
院豐原簡易庭裁定移送前來（100年度豐交簡附民字第5號），本
院於民國100年6月17日言詞辯論終結，判決如下：
    主      文
被告應給付原告陳誌育新臺幣陸拾參萬元，及自民國一00年四月
八日起至清償日止，按年息百分之五計算之利息。
被告應給付原告陳吳皮、陳寶玲、陳慶鴻、陳俊廷各新臺幣參拾
伍萬元，及均自民國一00年四月八日起至清償日止，按年息百分
之五計算之利息。
原告其餘之訴駁回。
本判決原告勝訴部分，於原告陳誌育以新臺幣貳拾壹萬元；於原
告陳吳皮、陳寶玲、陳慶鴻、陳俊廷各以新台幣壹拾貳萬元分別
為被告供擔保後，均得假執行。
原告其餘假執行之聲請駁回。
    事實及理由
一、本件被告未於言詞辯論期日到場，核無民事訴訟法第386條
    各款所列情形，爰依原告等之聲請，由其一造辯論而為判決
    。
二、按起訴狀送達後，原告不得將原訴變更或追加他訴，但請求
    之基礎事實同一或擴張或減縮應受判決事項之聲明者，不在
    此限。民事訴訟法第255條第1項第2款、第3款定有明文。本
    件原告陳誌育起訴原請求「被告應給付新台幣（下同）220
    萬3000元及其法定遲延利息」。嗣於本院審理中更正請求為
    「220萬元及其法定遲延利息」。查原告陳誌育上開更正，
    核屬基於同一基礎事實之請求，及減縮應受判決事項之聲明
    ，揆諸首揭規定，自無不合，應予准許，合先敘明。
三、原告等主張被告於民國99年10月30日下午某時，騎乘車牌號
    碼037-BUJ號重型機車，沿臺中縣大雅鄉（現改制為臺中市
    大雅區○○○路由西往東方向行駛，明知機車駕駛人應注意
    車前狀況，隨時保持停煞之狀態。而依當時之情狀，並無不
    能注意之情事，竟疏於注意及此，而於同日下午6時許，行
    經民生路1段298號前，因未注意前方人車動態，致追撞前方
    行人即訴外人陳秋風，造成陳秋風倒地後，受有頭部外傷合
    併雙側延遲性顱內出血等傷害。嗣陳秋風經送醫急救後，仍
    於99年11月12日上午7時35分許，不治死亡。被告前開過失
    致死犯行，經台灣臺中地方法院檢察署以100年度偵字第758
    偵查後聲請簡易判決處刑，並經鈞院豐原簡易庭以100年度
    豐交簡字第145號刑事簡易案件判處被告有期徒刑5月，如易
    科罰金，以1000元折算1日在案。上開被告所為顯係侵權行
    為，自應負損害賠償責任。而陳秋風之喪葬費70萬元係由其
    子即原告陳致育所支付，此部分自得向被告請求賠償。又原
    告陳吳皮係陳秋楓之母親，其餘原告等則均為陳秋風之子女
    ，渠等因被告上開過失致死行為，致其等分別受有精神上痛
    苦，自得分別請求被告賠償精神慰撫金各150萬元之損害。
    爰依民法第184條、第191之2、第192條、第194條規定，請
    求被告賠償損害等語。並聲明(一)被告應給付原告陳誌育220
    萬元，及自刑事附帶民事訴訟起訴狀送達翌日起至清償日止
    ，按年息百分之5計算之利息。(二)被告應給付原告陳吳皮、
    陳俊廷、陳寶玲、陳慶鴻各150萬元，及自刑事附帶民事訴
    訟起訴狀送達翌日起至清償日止，按年息百分之5計算之利
    息。並陳明願供擔保，請准宣告假執行。被告則經合法通知
    未到庭，亦未提出任何書狀作何聲明或陳述。
四、按刑事訴訟判決所認定之事實，固非當然有拘束民事訴訟判
    決之效力，但民事法院調查刑事訴訟原有之證據，而斟酌其
    結果以判斷事實之真偽，並於判決內記明其得心證之理由，
    即非法所不許（參最高法院67年台上字第2674號及49年台上
    字第929 號判例意旨），是本院自得調查刑事訴訟中原有之
    證據，斟酌其結果以判斷其事實，合先敘明。查本件原告等
    主張被告確有於上揭時、地因未注意車前狀況，並隨時保持
    煞停之狀態，致不慎追撞前方行人陳秋風，造成陳秋風倒地
    後，受有頭部外傷合併雙側延遲性顱內出血等傷害，經送醫
    仍不治死亡，涉犯過失致死犯行之事實，業經台灣臺中地方
    法院檢察署以100年度偵字第758偵查後聲請簡易判決處刑，
    並經本院豐原簡易庭以100年度豐交簡字第145號刑事簡易案
    件判處被告有期徒刑5月，如易科罰金，以1000元折算1日在
    案等情，此有本院上開刑事判決書在卷可憑，且經調閱前開
    刑事卷宗查核屬實，而被告則經合法通知未到庭，亦未提出
    任何書狀作何聲明或陳述，自可信原告主張之事實為真。
五、次按駕駛人應注意車前狀況，並隨時採取必要之安全措施，
    道路交通安全規則第94條第3項定有明文。查本件被告騎乘
    機車本應遵守前揭道路交通安全規則之規定，而依卷附之臺
    中縣警察局豐原分局（現改制為臺中市政府警察局豐原分局
    ）之交通事故調查報告表所載，本件車禍事故發生當時之情
    狀，並無被告不能注意之情事，詎被告竟疏未注意車前狀況
    ，且未採取必要之安全措施，致撞擊陳秋風而發生事故，被
    告顯然未盡注意之義務，而為肇事原因，是被告就本件車禍
    事故導致陳秋風死亡，應負過失責任甚明。另被告之過失行
    為與陳秋風之死亡間，顯有相當因果關係，亦堪認定。
六、又按因故意或過失，不法侵害他人之權利者，負損害賠償責
    任；汽車、機車或其他非依軌道行駛之動力車輛，在使用中
    加損害於他人者駕駛人應賠償因此所生之損害；不法侵害他
    人致死者對於支出殯葬費之人亦應負損害賠償責任；不法侵
    害他人致死者，被害人之父母子女、配偶雖非財產上之損害
    ，亦得請求賠償相當之金額。民法第184條第1項、第191條
    之2前段、第192條第1項、第194條分別定有明文。本件被告
    因過失不法侵害陳秋風致死，原告陳吳皮係陳秋楓之母親，
    其餘原告等則均為陳秋楓之子女，此有戶籍謄本在卷可參，
    則原告等分別為依上開規定，主張被告應就原告等所受損害
    負賠償責任，於法有據。茲就原告等各項請求及其金額，是
    否應予准許，分述如下：
  (一)殯葬費用部分：原告陳誌育主張其父陳秋風於死亡時，由其
    支付殯葬費70萬元，故被告應賠償其殯葬費70元等情。惟查
    陳秋風死亡時為62歲（生於37年9月10日，死於99年11月12
    日），本院依民間喪葬、社會習俗殯葬儀禮之一般費用並考
    量陳秋風之年齡、社經地位，核此數額，實屬過高，應酌減
    為40萬元，始為合理之殯葬費用。逾此範圍之請求，即屬無
    據。
  (二)非財產上損害賠償：人之生命無法以金錢價值衡量，是慰撫
    金數額之酌定，自應斟酌加害行為、兩造之身分、地位、家
    庭經濟能力，暨原告所受痛苦之程度等一切情狀。本件車禍
    發生時訴陳秋風62歲，因被告之騎乘機車不慎而致生死亡之
    結果，致原告陳吳皮老年遽遭喪子之痛，其餘原告等則有喪
    父之悲，渠等精神上自受有極大之痛苦，被告即應負非財產
    上之損害賠償之責任。本院審酌被告並無任何財產（參卷附
    稅務電子閘門財產調件明細表）；原告陳誌育有房屋、土地
    、投資，原告陳俊廷有房屋、土地、汽車、投資等財產狀況
    ，其餘原告則無任何財產（參卷附稅務電子閘門財產調件明
    細表）；又原告陳誌育大學畢業，原告陳寶玲、陳俊廷、陳
    慶鴻則均為高中畢業，渠等家境皆為小康（業據渠等供明在
    卷），及被告未注意車前狀況之過失程度等身分、地位、經
    濟能力之一切情狀，認被告應各賠償原告等之精神慰藉金以
    每人50萬元為適當，逾此範圍之請求，即不應准許。
  (三)基上，本件被告應賠償原告陳誌育損害金額為90萬元（40萬
    元＋50萬元＝90萬元）；被告另應賠償原告陳吳皮、陳寶玲
    、陳慶鴻、陳俊廷之損害金額為每人各50萬元。
  (四)按損害之發生或擴大，被害人與有過失者，法院得減輕賠償
    金額，民法第217條第1項有明文規定。上開規定係為促使被
    害人對於自己生命、身體之安全，盡其應盡之注意義務，避
    免或減少危險或損害之發生，以求當事人間之公平。本件被
    告騎乘機車未注意車前狀況，及未採取必要之安全措施，因
    而發生本件事故，致陳秋風發生死亡之結果，固為肇事因素
    ；惟按行人穿越道路時，應注意左右無來車，始可小心迅速
    穿越，道路交通安全規則第134條第6款定有明文；行人如違
    反上開規定，應依道路交通管理處罰條例第78條規定處罰。
    查陳秋風為行人，其於本件事故地點穿越道路，未確實注意
    左右有無來車，且小心迅速穿越，致生系爭交通事故，就本
    件損害之發生應認為與有過失。本院審酌被告與陳秋風肇事
    之經過，認本件道路交通事故，被告未注意車前狀況及未採
    取必要之安全措施，自應負主要之過失責任，應承擔70%之
    過失責任，陳秋風則亦應負擔30%之次要過失責任，爰依此
    比例減輕被告賠償金額。依此計算，被告應賠償之金額，應
    按陳秋風過失之比例減輕30%，即被告應負擔70%之賠償責任
    。準此，原告陳誌育得請求被告賠償金額為63萬元(90萬元
    ×70%＝63萬元)。原告陳吳皮、陳寶玲、陳慶鴻、陳俊廷各
    得請求被告賠償金額均為35萬元(50萬元×70%=35萬元)。
  (五)另按給付有確定期限者，債務人自期限屆滿時起，負遲延責
    任。給付無確定期限者，債務人於債權人得請求給付時，經
    其催告而未為給付，自受催告時起，負遲延責任。其經債權
    人起訴而送達訴狀，或依督促程序送達支付命令，或為其他
    相類之行為者，與催告有同一之效力。民法第229條第1項、
    第2項定有明文。又遲延之債務，以支付金錢為標的者，債
    權人得請求依法定利率計算之遲延利息。但約定利率較高者
    ，仍從其約定利率。應付利息之債務，其利率未經約定，亦
    無法律可據者，週年利率為百分之5，民法第233條第1項、
    第203條亦有明文。本件原告等對被告之侵權行為債權，核
    屬無確定期限之給付，既經原告提起刑事附帶民事訴訟而起
    訴狀繕本並於100年4月7日送達被告，被告迄未給付，當應
    負遲延責任。是原告等均請求自刑事附帶民事起訴狀繕本送
    達被告之翌日即100年4月8日起算，按年息百分之5計算之法
    定遲延利息，核無不合，應予准許。
七、綜上所述，原告等依侵權行為之法律關係，在原告陳誌育請
    求被告賠償63萬元；原告陳吳皮、陳寶玲、陳慶鴻、陳俊廷
    請求被告各賠償35萬元，及均自刑事附帶民事起訴狀繕本送
    達被告翌日即100年4月8日起至清償日止，按年息百分之5計
    算之利息之範圍內，為有理由，應予准許；逾此部分之請求
    ，即屬無據，應予駁回。
八、再原告等陳明願供擔保，聲請宣告假執行，經核其等勝訴部
    分，於法並無不合，爰併酌定相當之擔保金額宣告之；至原
    告等其餘假執行之聲請，因該部分訴之駁回，即失所依附，
    應併予駁回之。
九、另本件訴訟係原告提起刑事附帶民事訴訟，由本院刑事庭依
    刑事訴訟法第504條第1項規定移送前來，依同條第2項規定
    免繳納裁判費，本院審理期間亦未增加其他必要之訴訟費用
    ，茲參酌臺灣高等法院暨所屬法院95年度法律座談會意見，
    無庸為訴訟費用負擔之諭知，附予敘明。
十、據上論結，本件原告之訴一部為有理由，一部為無理由，依
    民事訴訟法第385條第1項前段、第390條第2項，判決如主文
    。
中    華    民    國  100    年    7    月    8    日
                  民事第四庭    法  官  黃文進
正本係照原本作成。
如對本判決上訴，須於判決送達後20日內向本院提出上訴狀。如
委任律師提起上訴者，應一併繳納上訴審裁判費。
中    華    民    國  100    年    7    月    8    日
                                書記官